臺灣臺北地方法院交通事件裁定　　　　 94年度交聲字第311號
異　議　人
即受處分人　甲○○
上列異議人即受處分人因違反道路交通管理處罰條例案件，對於
臺北市交通事件裁決所中華民國九十四年三月二十四日所為之處
分（原處分案號：北市裁二字第裁二二—ＣＧ0000000號
、二二—ＺＡＡ０一０三五一號），聲明異議，本院裁定如下：
    主      文
原處分均撤銷。
甲○○均不罰。
    理    　由
一、按法院受理交通事件，準用刑事訴訟法之規定，道路交通管
    理處罰條例第八十九條前段定有明文，是刑事訴訟法第一百
    五十四條關於「犯罪事實應依證據認定之，無證據不得推定
    其犯罪事實。」規定及最高法院四十年台上字第八六號判例
    所揭示「事實之認定，應憑證據，如未能發現相當證據，或
    證據不足以證明，自不能以推測或擬制之方法，為裁判基礎
    」之旨，於法院審理行為人違反道路交通管理處罰條例案件
    時，當有其適用。
二、本件原處分機關臺北市交通事件裁決所（下稱原處分機關）
    認異議人即受處分人甲○○於民國九十三年八月六日至同年
    月八日間租用百鴻小客車租賃有限公司（下稱百鴻公司）所
    有車號ＺＺ—五０二一號自用租賃小客車，並駕駛上開車輛
    ，於同年月八日八時三十二分行經臺北縣新莊市○○路與富
    國路口，該路段最高速限時速五十公里，竟以時速七十五公
    里之速度駕駛，超速二十五公里，滿二十公里，又於同日十
    一時許行經國道一號北上二十九點四公里處，該路段最高速
    限時速一百公里，竟以時速一百一十九公里之速度駕駛，超
    速十九公里，分別經臺北縣政府警察局交通隊（下稱舉發機
    關一）及內政部警政署國道公路警察局第一警察隊（下稱舉
    發機關二）分別以電腦雷達自動照相測速器及雷達（射）測
    速槍測得超速，認為受處分人有違反道路交通管理處罰條例
    第四十條第一項及第三十三條第一項規定之行為，分別逕行
    掣發九十三年九月三日臺北縣政府警察局北縣警交字第ＣＧ
    0000000號及內政部警政署國道公路警察局九十三年
    八月二十五日公警局交字第ＺＡＡ０一０三五一號舉發違反
    道路交通管理事件通知單各一紙予以舉發，嗣受處分人於應
    到案日期前到案，經原處分機關調查結果，仍認受處分人有
    上開違規行為，原處分機關乃依前揭道路交通管理處罰條例
    第四十條第一項、第三十三條第一項、第八十五條第二項及
    違反道路交通管理事件統一裁罰基準表等規定，於九十三年
    三月二十四日分別以北市裁二字第裁二二—ＣＧ00000
    00號、二二—ＺＡＡ０一０三五一號裁決書各裁處一千九
    百元及三千元（共四千九百元）罰鍰，且依同條例第六十三
    條第一項第一款規定（漏列第一款）分別併予記受處分人違
    規點數一點（共二點）。
三、受處分人聲明異議意旨否認有何前揭違規行為，辯稱：伊身
    分證曾於九十一年九月三日、九十二年三月二十五日遺失並
    申請補領，且違規時間正好是伊上班時間，伊之駕照未曾遺
    失，然百鴻公司提出之駕照影本與伊駕照號碼不同，抵押予
    百鴻公司之機車亦非伊所有，是其所有證件明顯被人盜用，
    敬請重新查辦等語。經查：
  (一)本件百鴻公司出租予「甲○○」之上開車號車輛於前揭二時
    、地固有超速行駛之違規事實，有百鴻公司提出之小客車租
    賃定型化契約書、前揭舉發違反道路交通管理事件通知單二
    紙及違規照片三張在卷可稽，惟受處分人堅決否認有何前開
    違規情節，辯稱：本件聲明異議狀係由其母親謝李秀玉代筆
    撰寫，八月八日當天上午十一時至晚上七時或八時之間其正
    在上班，且小客車租賃定型化契約書上之承租人簽名欄內「
    甲○○」簽名並非其或其母親謝李秀玉簽的，又租用上開車
    號車輛之承租人所抵押之車號ＤＡＫ—四九五號輕型機車亦
    非其所有，亦不認識該機車車主曾鳳英，應該係他人冒用其
    身分證並偽造其簽名向百鴻公司承租上開車輛（見本院九十
    四年四月二十八日訊問筆錄第一至三頁）等語，並提出其於
    九十一年三月二十五日、九十二年二月二十四日、同年七月
    二十三日補領國民身分證申請書三紙、身分證影本、駕駛執
    照影本、臺灣肯德雞臺北興隆餐廳九十三年八月八日工時日
    報表、臺北市政府警察局九十一年三月二十四日受理非刑事
    案件報案二聯單附卷，則其上開所辯，尚非無據。
  (二)又證人即百鴻公司承辦人員張龍山證稱：其平時負責處理百
    鴻公司之事務，前揭小客車租賃定型化契約書係由其處理，
    九十三年八月六日前往其公司承租上開車號車輛之人並非受
    處分人或證人即受處分人之母親謝李秀玉，在本件之後，又
    有另一人持「甲○○」之證件前往百鴻公司租車，經透過另
    一家租車公司老闆查詢出實際租車的人應該叫「林煜洲、男
    、七十四年十月十日生、身分證號碼：Ｚ00000000
    0」等語（見本院九十四年五月二十六日訊問筆錄第二、三
    頁），受處分人復稱：林煜洲係伊以前在肯德基一起工作的
    同事，伊曾經在下班時發現放在櫃子中的身分證、駕照遺失
    ，伊有報遺失，並補申請身分證，但不確定是何人所拿走等
    語（見本院九十四年五月二十六日訊問筆錄第三頁），是本
    件駕駛上開車輛而有超速之違規行為的實際駕駛人應非受處
    分人，受處分人前開辯解，應屬可採。此外，復查無其他積
    極證據足認受處分人確有原處分機關所指之違規事實，揆諸
    前揭說明，受處分人所辯應有理由。
四、綜上所述，並無證據證明本件實際違規之行為人係受處分人
    ，則受處分人自非道路交通管理處罰條例第八十五條所列，
    就上開違規行為應受歸責之人，原處分機關未予詳察，遽對
    受處分人為前開裁決，即難認為允當，應認受處分人之異議
    為有理由，自應由本院將原處分均撤銷，改諭知受處分人不
    罰，以資適法。至案外人林煜洲涉犯行使偽造私文書罪嫌部
    分，應由本院另移請檢察官偵查，併予敘明。
據上論斷，應依道路交通案件處理辦法第二十條前段，裁定如主
文。
中　　華　　民　　國　　94　　年　　5 　　月　　31　　日
                  交通法庭法　官　黎惠萍
上正本證明與原本無異。
如不服本裁定，應於裁定送達後5日內向本院提出抗告狀。
                          書記官  楊麗娟
中　　華　　民　　國　　94　　年　　6 　　月　　 1　　日
